【裁判字號】    99,交聲,907
【裁判日期】    990423
【裁判案由】    交管條例聲異
【裁判全文】
臺灣板橋地方法院交通事件裁定         99年度交聲字第907號
原處分機關  交通部公路總局臺北區監理所板橋監理站
異  議  人
即受處分人  甲○○
上列異議人即受處分人因違反道路交通管理處罰條例案件，對於
交通部公路總局臺北區監理所板橋監理站民國99年4 月9 日板監
裁字第裁41－AY0000000 號違反道路交通管理事件裁決書所為之
處分（原舉發通知單案號：臺北市政府警察局北市警交大字第AY
0000000 號）聲明異議，本院裁決如下：
    主    文
異議駁回。
    理    由
一、原處分意旨略以：異議人即受處分人甲○○於民國99年1 月
    4 日上午7 時50分許，因騎乘車牌號碼303 —BMU 號重型機
    車，行經臺北市○○路與西藏路口時，因「機車行駛禁行車
    道」，由臺北市政府警察局萬華分局員警逕行填掣北市警交
    大字第AY0000000 號舉發違反道路交通管理事件通知單對受
    處分人舉發「機器腳踏車，不在規定車道行駛」之違規，並
    移送原處分機關處理。嗣經原處分機關於99年4 月9 日依道
    路交通管理處罰條例第第45條第13款、第63條第1 項第1 款
    （裁決書漏列第1 款）及違反道路交通管理事件統一裁罰基
    準及處理細則第41、43、44、67條規定，以板監裁字第裁41
    －AY00 00000號違反道路交通管理事件裁決書認定受處分人
    「機器腳踏車，不在規定車道行駛」而裁處罰鍰新臺幣（下
    同）600元，並記違規點數1 點在案。
二、異議意旨略以：伊坦承有於上開時間騎乘車牌號碼303 —BM
    U 號之重型機車，行經臺北市○○路與西藏路口之情，惟矢
    口否認有何違反道路交通管理處罰條例之行為，並辯稱：當
    時係因前方大客車變換車道，伊煞車不及，所以才不小心駛
    禁行機車車道云云，為此聲明異議。
三、按「禁行機車」標字，用以告示本車道禁止汽缸總排氣量未
    滿550 立方公分之機器腳踏車通行，道路交通標誌標線號誌
    設置規則第178 條定有明文。次按道路交通安全規則所稱之
    「汽車」，係指在道路上不依軌道或電力架線而以原動機行
    駛之車輛（包含機器腳踏車）；機器腳踏車行駛之車道，應
    依標誌或標線之規定行駛，道路交通安全規則第2 條第1 項
    第1 款、第99條第1 項亦有明定。又汽車駕駛人，爭道行駛
    而有機器腳踏車不在規定車道行駛之情形者，處600 元以上
    1,800 元以下之罰鍰；汽車駕駛人，有違反道路交通管理處
    罰條例第45條情形者，除依原條款處罰鍰外，並記違規點數
    1 點，條例第45條第13款、第63條第1 項第1 款亦分別定有
    明文。
四、經查：
(一)異議人甲○○於前揭時地騎乘車牌號碼303—BMU號重型機車
    ，未於規定車道行駛（即行駛禁行機車車道），而為警拍照
    採證後逕行舉發之情，業據異議人所不爭執，且有臺北市政
    府警察局北市警交大字第AY0000000 號舉發違反道路交通管
    理事件通知單1 紙及舉發採證照片1 幀附卷可稽，足認異議
    人於前揭時地確有不在規定車道行駛之違規事實無誤。
(二)異議人雖辯稱因大客車變換車道，煞車不及，而不小心誤闖
    禁行機車道，非故意行駛云云，惟按設置「禁行機車」標字
    之目的，係因汽、機車之體積、靈活度、機動性、行車速度
    等均有差異，以汽、機車分道行駛之方式，方能維持交通秩
    序，保障行車安全，經合法考領執照之用路人自應依法遵循
    。且依本件拍攝之舉發照片觀之，大客車確時有行駛在外側
    車道之情形，然異議人本應注意車前狀況，隨時採取必要之
    安全措施（如減速慢行），以避免與前述大客車發生撞擊，
    而依照片所示之現場情形，並無不能如此之特殊情狀存在，
    然異議人機車捨此不為，猶向左跨越至「禁行機車」車道上
    ，其無視於該車道路面標示清晰明確之「禁行機車」字樣，
    欲以此方式超越前揭大客車足堪認定，則異議人辯稱不小心
    行駛禁行機車車道云云，無非係貪圖自己方便，而逕自將上
    開重型機車駛入禁行機車之車道上行駛，非其所謂之為煞車
    不及，而不小心誤闖禁行機車道之避險舉措，其所辯係屬砌
    卸之詞，難以採信。是異議人前開辯解，不足為採。
五、綜上所述，本件異議人違規事證明確，原處分機關依道路交
    通管理處罰條例第45條第13款等規定，裁處異議人罰鍰600
    元，核無違誤，異議人之異議為無理由，應予駁回。
六、據上論斷，應依道路交通管理處罰條例第87條第2 項，道路
    交通案件處理辦法第19條，裁定如主文。
中    華    民    國    99    年    4     月    23    日
                  交通法庭  法  官    連  雅  婷
以上正本證明與原本無異。
如不服本裁定應於送達後五日內向本院提出抗告狀。
                            書記官    郭  晉  良
中    華    民    國    99    年    4     月    23    日

司法院資訊處製作；財團法人民間司法改革基金會備份。
